【裁判字號】    90,易,3400
【裁判日期】    920418
【裁判案由】    違反稅捐稽徵法
【裁判全文】
臺灣臺中地方法院刑事判決                          九十年度易字第三四○○號
    公  訴  人  臺灣臺中地方法院檢察署檢察官
    被      告  丙○○
右列被告因違反稅捐稽徵法案件，經檢察官提起公訴（九十年度偵字第五二八八號）
，本院判決如左：
    主  文
丙○○連續商業負責人，以明知為不實之事項，而填製會計憑證，處有期徒刑參月，
如易科罰金，以參佰元折算壹日；緩刑貳年。
    事  實
一、丙○○與案外人丁○○○為夫妻關係，丙○○係位於臺中縣太平市○○里○○路
    四五七號一樓從事塑膠射出成品製造加工之喬泰企業社廠長，亦為實際負責人（
    登記負責人係丁○○○），綜理喬泰企業社業務接洽、財務會計等經營事項。喬
    泰企業社之上游廠商台福塑膠有限公司（位於臺中市○區○○里○○○路三二八
    號，以下稱台福公司，該公司負責人李丁福及相關人員甲○○、乙○○，所犯逃
    漏稅捐案件，業經本院以九十年度訴字第六二六號判決確定在案），係以生產直
    排輪溜冰鞋零件等為主要業務，台福公司接獲上游廠商之訂單後，除少部分自行
    生產外，大部分則委由下游加工廠商（協力廠商）代工，台福公司屬稅捐稽徵法
    第四十一條之納稅義務人，而喬泰企業社則為台福公司之下游（協力）廠商。
    丙○○於八十四年七月間某日起至八十七年七月間某日止，為其上游廠商台福公
    司，從事溜冰鞋零件等之製造加工之代工業務，其代工收入之金額前後合計約新
    臺幣（下同）一千八百六十四萬一千六百十四元，詎其竟基於幫助納稅義務人台
    福公司以不正當方法逃漏稅捐之犯意，未依規定將統一發票開立給實際買受人台
    福公司，竟受台福公司負責人李丁福及其兄李忠雄（業已死亡）之要求，將喬泰
    企業社之僅記載設址、統一編號之空白統一發票，交由台福公司自行開立，而李
    丁福及李忠雄則指示台福公司之會計人員甲○○、乙○○等人，將喬泰企業社之
    字軌號碼ＺＡ00000000號等空白統一發票，直接開立予台福公司之上游
    廠商或指定客戶速必樂有限公司及百鴻運動器材有限公司等廠商作為進項憑證（
    跳開發票），使台福公司規避進貨及出貨之憑證紀錄，或溢開統一發票金額予台
    福公司（溢開發票），而以明知為不實之事項而填製會計憑證之方式，協助台福
    公司逃漏營業稅捐。喬泰企業社與台福公司之交易金額為一千八百六十四萬一千
    六百十四元，開立發票之金額卻達二千零七十三萬四千五百九十九元，溢開發票
    金額達二百零九萬二千九百八十五元，扣除丙○○於八十四年九月至八十五年七
    月間，開立發票（字軌號碼ＡＨ00000000號等）予台福公司所短開之金
    額計七萬三千九百零九元，溢開發票部分金額總計二百零一萬九千零七十六元，
    依營業稅率百分之五計算，丙○○以上揭方式協助台福公司逃漏營業稅共計十萬
    零九百五十四元，足生損害於稅捐稽徵機關對課稅之正確性。（計算公式：開立
    發票金額00000000元－實際交易金額00000000元元－短開發票
    金額七三九○九元＝溢開發票金額0000000元＊五％＝一○○九五四元）
    。
二、案經臺中縣稅捐稽徵處函送臺灣臺中地方法院檢察署檢察官偵查起訴。
    理  由
一、右揭犯罪事實，被告丙○○除對溢開發票事實否認外，對於有將喬泰企業社之空
    白統一發票交予台福公司李忠雄等人直接開立予台福公司之上游廠商或指定客戶
    速必樂有限公司及百鴻運動器材有限公司等廠商作為進項憑證而跳開發票之事實
    業已坦承不諱。被告雖否認有溢開發票之犯行，辯稱：確實有交貨予台福公司，
    每月開立之發票有時會有短開而補開或有退貨之情事，因此而造成發票金額不符
    情事，實無溢開發票金額云云。惟查：本件被告與台福公司逃漏稅捐案件，台福
    公司取得下游代工公司之空白發票，逕行跳開及溢開給上游訂貨之公司之逃漏稅
    捐犯行，業經台福公司之負責人李丁福及員工甲○○、乙○○，在臺灣臺中地方
    法院檢察署八十九年度偵字第一一六一四號偵訊中及在本院九十年度訴字第六二
    六號審理中供承不諱，並經本院調閱本院九十年度訴字第六二六號卷宗核閱屬實
    ，並影印訊問筆錄附卷可參。且喬泰企業社所開立發票，其上筆跡與台福公司會
    計甲○○筆跡相同，此點並據甲○○於本院調查時到庭結證明確（見本院九十年
    十二月十日訊問筆錄），顯見被告提供空白統一發票與台福公司逕行開立之事證
    明確。再者，被告對發票上所載之買賣貨物資料均無法提出，亦無法就請款金額
    與發票金額不相符合支出說明，被告空言否認有溢開發票犯行，卻無法就其辯乃
    因每月開立之發票有時會有短開而補開或有退貨之情事，因此而造成發票金額不
    符之情事提出合理說明，其所辨無非事後卸責之詞，而無足採。另經本院依職權
    函詢臺中縣稅捐稽徵處回覆：丙○○案係幫助他人逃漏營業稅，幫助逃漏營業稅
    額共計新臺幣一○○九五四元，此有該處九十一年一月九日九一中縣稅法字第○
    九一一○○五二二○○號函在卷可資參照；此外，本件復有喬泰企業社開立予速
    必樂有限公司及百鴻運動器材有限公司等廠商之統一發票影本十一張、丙○○向
    台福公司請款單影本八張、臺中縣稅捐稽徵處結算後開立之溢開發票金額清單二
    張、異常查核清單影本十一張附卷可稽，從而本件事證明確，被告犯行堪予認定
    。
二、查被告丙○○於本院調查時自承其乃喬泰企業社之實際負責人，負責全部業務，
    登記負責人雖係丁○○○，然丁○○○並未實際負責經營，且平時之財務、會計
    均是伊在處理，有關統一發票開立之事，亦均由伊負責等語（見本院九十一年十
    一月二十八日訊問筆錄），則被告為喬泰企業社之實際負責人，應係真實。又本
    院依職權函詢財政部中區國稅局依喬泰企業社之經營規模，是否有商業會計法第
    七十一條之適用？該局大屯稽徵所函覆：查喬泰企業社於八十四年八月七日設立
    ，並經核定為按一般稅額計算使用統一發票自動申報繳納營業稅之營業人；尚非
    為加值型及非加值型營業稅法第十三條第三項及同法施行細則第九條規定之規模
    狹小、交易零星、每月銷售額未達使用發票標準之營業人，此有該所九十二年一
    月二十九日中區國稅大屯三字第○九二○○○二九九七號函在卷可參，是被告犯
    行應有商業會計法之適用要無疑義，本件被告其將所經營喬泰企業社之空白統一
    發票交予台福公司逕行開立，而幫助台福公司以不正當方法逃漏稅捐之行為，足
    以生損害於稅捐稽徵機關對於稅捐稽徵之正確性。被告為商業負責人，明知不實
    事項而予填製統一發票，並藉以幫助台福公司逃漏營業稅，核被告所為係犯商業
    會計法第七十一條第一款之以明知為不實之事項而填製會計憑證罪（臺灣高等法
    院八十八年度上訴字第二六七五號判決參照）及稅捐稽徵法第四十三條第一項之
    幫助逃漏稅捐罪。被告行為後稅捐稽徵法雖於八十九年五月十七日經修正公布，
    然有關該法第四十三條第一項之規定，幫助納稅義務人以詐術或其他不正當方法
    逃漏稅捐，應受刑事處罰之規定，其法定刑均未曾修正，故適用現行稅捐稽徵法
    第四十三條第一項之規定，對被告並無不利，自應適用裁判時之法律。又按統一
    發票乃商業會計法第十五條第一款所列之原始憑證，屬商業會計憑證之一種，而
    商業會計法第七十一條第一款以明知為不實之事項，而填製會計憑證或記入帳冊
    之罪，原即含有業務上登載不實之本質，則本件被告明知其所開立之統一發票金
    額均屬不實之事項，竟據以填製，即含有業務上登載不實文書之本質，是被告填
    製不實之會計憑證即統一發票，僅犯商業會計法第七十一條第一款之罪，不應再
    論以刑法第二百十六條、第二百十五條之行使業務上登載不實罪。公訴人雖未就
    被告涉犯商業會計法第七十一條第一款之犯行提起公訴，然檢察官就犯罪事實一
    部起訴者，其效力及於全部，本件被告涉犯商業會計法第七十一條第一款之犯行
    與起訴之稅捐稽徵法第四十三條第一項之幫助逃漏稅捐罪部分之犯行，有牽連犯
    之裁判上一罪關係，本院自得併予審理，附此敘明。又被告利用不知情之台福公
    司會計人員（已成年）製作業務上內容不實之會計憑證，係屬間接正犯。再被告
    先後多次違反商業會計法第七十一條第一款之犯行，時間緊接，方法相同，觸犯
    基本構成要件相同之罪，顯係基於概括之犯意為之，為連續犯，依刑法第五十六
    條之規定，以一罪論，並加重其刑。再被告所犯上揭二罪間，有方法結果之牽連
    關係，依刑法第五十五條之規定，應從較重之違反商業會計法第七十一條第一款
    之罪處斷。爰審酌被告因貪圖利益而幫助台福公司逃漏稅捐，造成稅捐機關稅收
    稽徵之困難及核課稅捐之錯誤、逃漏稅捐之數額及其犯後對於跳開發票之部分業
    已坦承犯行，態度良好，及其犯罪之動機、目的等一切情狀，量處如主文所示之
    刑，並諭知易科罰金之折算標準（被告行為後刑法第四十一條業於九十年一月十
    日修正公布，同年月十二日生效，犯最重本刑為五年以下有期徒刑以下刑之罪而
    受六個月以下有期徒刑或拘役之宣告，因身體、教育、職業、家庭之關係或其他
    正當理由，執行顯有困難者，得易科罰金。比較新舊法適用之結果，以新法有利
    被告，爰併依刑法第二條第一項前段規定，適用有利被告之修正後刑法第四十一
    條第一項前段之規定，附此敘明）。末查被告並未曾受有期徒刑以上刑之宣告，
    有臺灣高等法院被告全國前案紀錄表及臺灣臺中地方法院檢察署刑案資料查註紀
    錄表在卷可稽，因一時短於思慮，致觸犯本案犯行，其經此次起訴審判後，當能
    知所警惕，信無再犯之虞，本院認為前開對其宣告之刑，以暫不執行為適當，併
    宣告緩刑二年，以啟自新。
據上論斷，應依刑事訴訟法第二百九十九條第一項前段，商業會計法第七十一條第一
款，稅捐稽徵法第四十三條第一項，刑法第十一條前段、第二條第一項前段、第五十
五條、第五十六條、修正後第四十一條第一項前段、第七十四條第一款，罰金罰鍰提
高標準條例第二條，判決如主文。
本案經檢察官黃仁宏到庭執行職務。
中      華      民    國    九十二    年      四      月     十八     日
                              臺灣臺中地方法院刑事第六庭
                                  審判長法  官  梁 堯 銘
                                        法  官  莊 深 淵
                                        法  官  洪 堯 讚
右正本證明與原本無異。
如不服本判決，應於判決送達後十日內向本院提出上訴狀，上訴於臺灣高等法院臺中
分院( 須附繕本 )。
                                        書記官
中      華      民      國    九十二    年      四      月     十八     日
附錄論罪科刑法條
稅捐稽徵法第四十三條第一項
教唆或幫助犯第四十一條或第四十二條之罪者，處三年以下有期徒刑、拘役或科新台
幣六萬元以下罰金。
商業會計法第七十一條
商業負責人、主辦及經辦會計人員或依法受託代他人處理會計事務之人員有左列情事
之一者，處五年以下有期徒刑、拘役或科或併科新台幣十五萬元以下罰金：
一  以明知為不實之事項，而填製會計憑證或記入帳冊者。
二  故意使應保存之會計憑證、帳簿報表滅失毀損者。
三  意圖不法之利益而偽造、變造會計憑證、帳簿報表內容或撕毀其頁數
    者。
四  故意遺漏會計事項不為記錄，致使財務報表發生不實之結果者。
五  其他利用不正當方法，致使會計事項或財務報表發生不實之結果者。


司法院資訊處製作；財團法人民間司法改革基金會備份。
